最高法院民事判決　　　　　　　　　　　　　　　　九十三年度台上字第五五四號
　　上　訴　人　福盛製罐工廠股份有限公司
　　法定代理人　郭金德
　　訴訟代理人　蕭顯榮律師
　　上　訴　人　金線蓮實業有限公司
　　法定代理人　李村宮
　　訴訟代理人　劉　喜律師
右當事人間請求給付貨款事件，兩造對於中華民國九十一年一月二十九日台灣高等法
院台中分院第二審判決（八十九年度上字第二八八號），各自提起上訴，本院判決如
下：
    主  文
原判決除假執行部分外廢棄，發回台灣高等法院台中分院。
    理  由
本件上訴人福盛製罐工廠股份有限公司（下稱福盛公司）主張：對造上訴人金線蓮實
業有限公司（下稱金線蓮公司）於民國八十六年八月至八十七年六月間向伊購買飲料
空罐數批，積欠伊貨款新台幣（下同）三百六十萬二千零三元未付，扣除伊同意退還
貨款二十五萬五千九百九十一元及抽驗瑕疵品補償款二萬零六百八十元後，金線蓮公
司尚應給付伊三百三十二萬五千三百三十二元等情。求為命金線蓮公司如數給付及加
付法定遲延利息之判決（未繫屬本院部分不予贅述）。
金線蓮公司則以：系爭空罐之罐蓋拉環有斷裂、脫落之瑕疵，福盛公司承諾以瑕疵品
每罐按成品十二罐之批發價金額予以賠償，應賠償金額總計為三百三十八萬二千七百
四十元，與上開貨款抵銷後，福盛公司已無貨款餘額可得請求等語，資為抗辯。
原審以：福盛公司就其主張之事實，已據提出出貨單、應收帳明細及對帳單為證，並
為金線蓮公司所不爭，自屬真實。系爭空罐有罐蓋拉環斷裂、脫落之瑕疵，二八０公
克部分計二千一百十三罐，五二０公克部分計一萬二千九百七十八罐，為福盛公司所
不爭。該公司副總經理洪順震於八十六年十月八日出具保證書予金線蓮公司，承諾易
拉蓋拉環脫落時，福盛公司願以一罐賠償十二罐；該公司董事長郭金德亦於八十六年
十月十八日書立同意書，載明就該公司於八十六年三月至七月份提供之飲料空罐易拉
蓋易脫落，保留予該公司於訴外人大華金屬工業股份有限公司（下稱大華公司）以一
罐賠十二罐時再行理賠；福盛公司總經理特別助理張芳霖復於八十七年五月十六日發
函予金線蓮公司，略稱：若完全為大華公司責任，須以一罐賠十二罐時，建議在大華
公司尚未確認品質前，先付部分貨款，待與大華公司確認賠償後，或經法院或仲裁後
，依其判決情形福盛公司再支付剩餘款項各等語。兩造就系爭空罐瑕疵之賠償，曾數
次磋商，最後協商結果，須俟大華公司確認品質賠償，或經法院判決，或仲裁後，大
華公司以一罐賠償十二罐，福盛公司始依此賠償金線蓮公司。福盛公司係向大華公司
購買系爭空罐之易拉印刷蓋，其請求大華公司賠償損害，提付仲裁，經中華民國仲裁
協會仲裁判斷結果，認福盛公司請求賠償金額過高，予以酌減為每一罐賠償二罐之價
金，有該會八十八年商仲聲孝字第二五號仲裁判斷書可稽。從而，兩造間就系爭空罐
瑕疵之賠償金額自非按每罐賠償十二罐之價金，金線蓮公司此項抗辯，尚非可採。上
開賠償協議性質為違約金之約定，依民法第二百五十二條規定，約定之違約金額過高
者，法院得減至相當之數額。審酌金線蓮公司已將飲料裝填入罐，其已支付之成本、
每罐飲料售價、出售之數量、及其所受商譽損失等一切情狀，認福盛公司應按每罐成
品批發價，以一罐賠五罐之價金為適當。系爭空罐之成品批發價，二八０公克及五二
０公克依次為一０．八三元、一九．五八元，為兩造所不爭。福盛公司應賠償金額共
計為一百三十八萬四千九百六十四元（2113X10.83X5+12978X19.58X5=0000000），金
線蓮公司以之與系爭貨款抵銷後，尚欠福盛公司貨款一百九十四萬零三百六十八元。
福盛公司請求金線蓮公司如數給付及加付法定遲延利息，洵屬正當，應予准許，超過
上開請求部分，尚非有據，不應准許。爰就第一審所為福盛公司敗訴部分之判決，一
部予以廢棄，改判命金線蓮公司再為給付，一部予以維持，駁回福盛公司之其餘上訴
；及維持第一審所為金線蓮公司敗訴部分之判決，駁回其上訴。
查金線蓮公司辯稱系爭空罐之罐蓋拉環有瑕疵，經其退貨之數量，五二０公克者為一
萬三千七百七十八罐、二八０公克者為二千一百二十七罐，已據提出退貨單及退貨明
細表為證（見第一審卷五九至六六頁）。原審認定有瑕疵之空罐二八０公克部分計二
千一百十三罐，五二０公克部分計一萬二千九百七十八罐，核與上開退貨單及退貨明
細表所載不符，已有認定事實不憑證據之違法。次查原審既認定金線蓮公司抗辯：系
爭空罐瑕疵之賠償金額應按每罐賠償十二罐之價金計算等語，並非可採。乃就兩造約
定之違約金額究為若干，並未予敘明，即謂兩造約定之違約金額過高，應予以核減，
亦有未合。末查約定之違約金額過高者，法院固得依民法第二百五十二條規定予以減
至相當之數額，惟是否相當仍須依一般客觀事實、社會經濟狀況及當事人所受損害情
形，以為酌定標準。原審僅泛言審酌金線蓮公司支出之成本、銷售數量、金額及商譽
損失等一切情狀，而未具體說明其所受損害情形，率認系爭違約金以一罐賠償五罐之
價金為相當，並有可議。兩造上訴論旨，各自指摘原判決於其不利部分為不當，求予
廢棄，均非無理由。
據上論結，本件兩造上訴均有理由。依民事訴訟法第四百七十七條第一項、第四百七
十八條第二項，判決如主文。
中　　　華　　　民　　　國　　九十三　　年　　　三　　　月　　二十五　　日
                              最高法院民事第三庭
                                  審判長法官  林　奇　福
                                        法官  陳　國　禎
                                        法官  李　彥　文
                                        法官  陳　重　瑜
                                        法官  劉　延　村
      右正本證明與原本無異
                                              書  記  官
中　　　華　　　民　　　國　　九十三　　年　　　四　　　月　　　七　　　日
                                                                        Ａ
